臺灣雲林地方法院民事裁定
111年度事聲字第27號
異  議  人  陳振宏  
上列異議人聲請對相對人廖益志核發支付命令事件，異議人對於
本院司法事務官於民國111年10月3日所為111年度司促字第6401 
號裁定聲明異議，本院裁定如下：
    主  文
異議駁回。
    理  由
一、按當事人對於司法事務官處理事件所為之終局處分，得於處
    分送達後10日之不變期間內，以書狀向司法事務官提出異議
    。司法事務官認前項異議有理由時，應另為適當之處分；認
    異議為無理由者，應送請法院裁定之。法院認第1 項之異議
    為有理由時，應為適當之裁定；認異議為無理由者，應以裁
    定駁回之，民事訴訟法第240 條之4 第1 項前段、第2 項及
    第3 項分別定有明文。又民事訴訟法第513 條固規定：「支
    付命令之聲請，不合於第508 條至第511 條之規定，或依聲
    請之意旨認債權人之請求為無理由者，法院應以裁定駁回之
    ；就請求之一部不得發支付命令者，應僅就該部分之聲請駁
    回之。前項裁定，不得聲明不服」。惟司法事務官依法辦理
    法院組織法第17條之2 相關業務時所為之處分，其書類名稱
    及效力固與法院所為者相同，惟其本質仍屬司法事務官之處
    分，則其所為處分之救濟程序亦不宜排除民事訴訟法第240
    條之4 規定之適用（臺灣高等法院暨所屬法院101 年法律座
    談會民事類提案第39號意旨可供參照）。從而，本件異議尚
    無違民事訴訟法第513 條第2 項規定，本院依法得予受理，
    先此敘明。
二、異議意旨略以：異議人於民國111年10月6日收受本院111年
    度司促字第6401號支付命令，命異議人於20日內清償債務。
    但由於該項債務尚有爭執，為此依民事訴訟法第516條規定
    ，對於該支付命令，向貴院提出異議等語。(按應係債權人
    就本院駁回其支付命令聲請部分提出異議)。
三、經查，本件異議人聲請對相對人發支付命令，雖提出相對人
    簽發支本票8紙及兩造間line對話紀錄截圖為證，惟觀異議
    人所提出之本票8紙中，於異議人聲請支付命令時(即111年9
    月14日)僅有其中三紙本票已逾清償期，經本院於111年9月1
    6日通知命異議人於文到5日內釋明本件債務有無約定清償日
    ；如無約定清償日，請陳報是否已定一個月以上之相當期限
    催告相對人返還，並提出相關證明文件；否則需釋明借款預
    為請求之依據為何。嗣經異議人於111年9月28日具狀陳報稱
    ：未約定清償日，但部分本票已經逾期，且債務人故意不接
    電話，也未清償已逾期之欠款等語。則本件債務兩造間既未
    約定清償日，異議人復未提出已定一個月以上之相當期限催
    告相對人返還之證據，又未說明有何預為請求之必要，則異
    議人除已屆清償期之三紙本票外，異議人其餘請求均尚未屆
    清償期，異議人不得於期前請求清償。本院司法事務官將異
    議人未到期請求之新臺幣(下同)24萬元給付聲請駁回，核屬
    有據，應無不當。　　
四、司法事務官所為駁回支付命令之處分，當事人雖得依民事訴
    訟法第240條之4規定提起異議，該異議並由該司法事務官所
    屬一審法院獨任法官審理該異議事件，惟對於第一審所為之
    裁定，因民事訴訟法第513條第2項規定不得聲明不服，自不
    得向第二審法院提起抗告（司法院秘台廳民二字第09800063
    07號函、臺灣高等法院暨所屬法院101年度法律座談會民事
    類提案第39號研討結果參照）。是本院司法事務官所為之支
    付命令，依民事訴訟法第513條第2項規定，本屬「不得聲明
    不服」之事件，雖民事訴訟法第240條之4第1項例外賦與債
    權人異議之權利，然其本質既屬不得聲明不服之事件，則異
    議人就本院駁回其異議之裁定，亦不得抗告至二審法院。
五、據上論結，本件異議為無理由，依民事訴訟法第240 條之4 
    第3項後段，裁定如主文。　　
中　　華　　民　　國　　111 　年　　11　　月　　 9　　日
                  民事第二庭    法  官  黃偉銘
以上正本係照原本作成。
本裁定不得提出抗告。
中　　華　　民　　國　　111 　年　　11　　月　　9 　　日
                                書記官  鄭蕉杏